【裁判字號】    97,訴,1294
【裁判日期】    981130
【裁判案由】    損害賠償
【裁判全文】
臺灣桃園地方法院民事判決              97年度訴字第1294號
原      告  長榮國際儲運股份有限公司
法定代理人  丙○○
訴訟代理人  庚○○
            辛○○
            己○○
被      告  亞通汽車客運股份有限公司
法定代理人  丁○○
被      告  戊○○
共      同
訴訟代理人  乙○○
上列當事人間請求損害賠償事件，於民國98年11月10日言詞辯論
終結，本院判決如下：
    主  文
被告應連帶給付新台幣貳拾陸萬壹仟伍佰肆拾壹元，及自民國九
十七年七月十五日起，至清償日止，按年息百分之五計算之利息
。
原告其餘之訴駁回。
訴訟費用由被告連帶負擔百分之十七，餘由原告負擔。
本判決第一項得假執行。但被告如以新台幣貳拾陸萬壹仟伍佰肆
拾壹元為被告擔保後，免予假執行。
原告其餘假執行之聲請駁回。
    事實及理由
壹、程序方面：
一、按當事人喪失訴訟能力或法定代理人死亡或其代理權消滅者
    ，訴訟程序在有法定代理人或取得訴訟能力之本人承受其訴
    訟以前當然停止。又聲明承受訴訟，應提出書狀於受訴法院
    ，由法院送達於他造，民事訴訟法第170條、第176條分別定
    有明文。查原告之法定代理人原為葉炯超，但於訴訟中變更
    為丙○○，丙○○並於民國97年12月3 日具狀聲明承受訴訟
    ，於法有據，應准許之。
二、次按訴狀送達後，原告不得將原訴變更或追加他訴，但擴張
    或減縮應受判決事項之聲明者，不在此限，民事訴訟法第25
    5條第1項第3 款定有明文。經查，本件原告起訴時原聲明係
    請求「被告與龍淳食品股份有限公司（下稱龍淳公司）及甲○○應連帶給付原告新台幣（下同）1,922,473 元及法定遲
    延利息」；嗣於審理中，原告於98年7月1日具狀減縮並將原
    聲明改列為「(一)龍淳公司及甲○○應連帶給付原告149,250
    元及法定遲延利息（此部分業經雙方於本院98年10月8 日言
    詞辯論期日達成和解成立，並制有和解筆錄在案可稽，故於
    本件判決不再論斷）；(二)被告應連帶給付原告1,573,207 元
    及法定遲延利息」，核其所為訴之聲明變更僅係單純減縮應
    受判決事項之聲明，於法並無不合，應予准許。
貳、實體方面：
一、本件原告起訴主張：
  (一)緣甲○○於97年2月1日上午6時5分許，駕駛龍淳公司所有車
    牌號碼CF-6782 號之自用小貨車（下簡稱Ａ車），沿國道一
    號高速公路由南向北行駛，行經北上44.6公里處，不知何故
    突將其所駕駛Ａ車停於中外車道上，且未依規定於其車後10
    0 公尺處設置車輛故障三角標誌警示，以避免危險發生，適
    有原告司機黃勝華駕駛車牌號碼FL-919號之營業大客車（下
    簡稱Ｂ車）駛至並突見停於車道上之Ａ車時，旋即緊急煞車
    ，惟仍閃避不及而撞擊前方由第三人駕駛之小貨車，造成Ｂ
    車車頭受損；又緊跟其後方由被告戊○○駕駛亞通汽車客運
    股份有限公司（下稱亞通公司）所有車牌號碼AG-300號之營
    業大客車（下稱Ｃ車），因未注意保持行車安全距離與車前
    狀況，煞車不及而撞擊Ｂ車尾部，造成Ｂ車嚴重受損及車內
    乘客受傷，經國道公路警察局第一警察隊泰山分隊派員處理
    ，並製作道路交通事故調查處理暨審核陳報單及道路交通事
    故現場圖附卷可稽。按「汽車在行駛途中，除遇特殊狀況必
    須減速外，不得驟然減速或在車道中臨時停車或停車。」、
    「汽車在行駛途中，因機件故障或其他緊急情況無法繼續行
    駛時，應滑離車道，在路肩上停車待援。滑離車道時，應先
    顯示方向燈逐漸減速駛進路肩，車身或所載貨物突出部分，
    須全部離開車道。待援期間除顯示危險警告燈外，並在故障
    車輛後方50公尺至100 公尺處設置車輛故障標誌警示之；前
    項情形汽車無法滑離車道時，除顯示危險警告燈外，應在故
    障車輛後方100 公尺以上處設置車輛故障標誌，同時應即通
    知該管公路管理機關或警察機關協助處理。」及「汽車行駛
    高速公路及快速公路，前後兩車間之行車安全距離，在正常
    天候狀況下，大型車車輛速率之每小時公里數值減20公尺。
    」、「汽車在同一車道行駛時，除擬超越前車外，後車與前
    車之間應保持隨時可以煞停之距離。」，高速公路及快速公
    路交通管制規則第10條、第15條第1、2項、第6條第1項第2
    款及道路交通安全規則第94條第1 項分別定有明文。準此，
    甲○○駕駛Ａ車，因故停車於車道上，又未注意應依上開規
    定，於車輛故障後方100 公尺以上處設置車輛故障標誌；被
    告戊○○駕駛Ｃ車疏忽未注意保持行車安全距離與車前狀況
    ，致煞車不及而撞及原告所有Ｂ車，兩者間互有因果關係，
    是甲○○及被告戊○○皆對原告應負過失責任，此有臺灣省
    桃園縣區車輛行車事故鑑定委員會製作之鑑定意見書在卷可
    按。又本件車禍發生當時，龍淳公司為甲○○之僱用人；被
    告亞通公司為戊○○之僱用人，渠等對於甲○○及被告戊○○駕駛前述車輛，應有監督管理之責，又甲○○及被告戊○○均係接受龍淳公司及被告亞通公司之指派，駕駛該車輛從
    事業務，龍淳公司及被告亞通公司自應就其受僱人即甲○○
    及被告戊○○執行職務不法侵害他人身體、財產之侵權行為
    負連帶賠償責任。
  (二)茲原告因本件車禍致其受有如下損害（僅列對被告請求部分
    ）：
    1.拖吊費用：已支出將Ｂ車拖吊至原告公司處之拖吊費12,6
      00元。
    2.車輛修理費：Ｂ車車尾受損，需支出修理費999,653 元（
      含工資191,710元、材料費807,942元，明細詳見本院卷(二)
      第44、45頁正反面）。
    3.不能營業之損失：按Ｂ車自97年2月1日肇事毀損起至97年
      4 月16日修復完峻出廠止，共計停駛75日。而Ｂ車自肇事
      毀損前之6 個月平均月營業額為466,241 元，參以原告公
      司94及95 年度財務年報之損益表之淨利率，以毛利率13.
      39%為基準，計算Ｂ車修理停駛期間營業上所失利益為156
      ,074 元（466,241÷30*13.39﹪*75日＝156,074）。又依
      車尾損害程度占總修理費比例88.4%計算，被告應賠償137
      ,969元（156,074*88.4%＝137,969）。
    4.賠償乘客所受損失：車禍當時Ｂ車車上載有乘客吳秀玲、
      溫素玉、劉淑娥、金榮華等4 人，渠等因受有體傷，原告
      已依運送契約，對於受傷旅客補償醫療費等損失合計422,
      985 元，渠等並已同意於取得理賠金後，將對被告請求之
      損害賠償債權讓與原告。
    5.綜上合計，被告應賠償原告1,573,207元（12,600＋999,6
      53＋137,969＋422,985＝1,573,207）。
  (三)對於被告抗辯之陳述：
    1.被告雖答辯亞通公司對其受僱人戊○○於甄選及平時執行
      駕駛勤務之監督，已盡相當之注意義務云云，惟被告並未
      舉證證明對於被告戊○○如何選任及監督而已盡相當之注
      意，僅以前詞空言抗辯，並不足採。
    2.原告支出上開車輛修理費原因，在於Ｂ車係屬於後置引擎
      之型式，於車尾部遭Ｃ車自後方猛烈撞擊後，造成Ｂ車之
      引擎發生嚴重毀壞，並其於維修期間，每月均依營業稅法
      第3條第1項開立乙張視為銷售貨物之銷售額之統一發票為
      證，足見Ｂ車確係經由原告自設修復廠所維修無誤。至被
      告抗辯Ｂ車之修護零件費用，應予以折舊云云，然在Ｂ車
      引擎、變速箱之修理零件，於動工修理前，已經被告亞通
      公司之負責人丁○○及其訴訟代理人乙○○進行勘驗，並
      雙方合意以中古品零件代替新品零件修理，原告本於誠信
      原則及降低修理費用，均以中古品零件更換，如無中古品
      零件始以新品零件更換，故本件似不宜再以折舊計算損害
      額。
    3.被告抗辯原告請求不能營業之損失不實部分，原告係一公
      開發行之上市公司，對於公司內部各項財務報表之簽署，
      均經會計師依法審查確認後方簽署之，若被告抗辯原告主
      張不實，自應由被告指出並具體說明之。
  (四)為此，爰依民法第184 條第1項前段、第188條第1項、第191
    條之2、第203條、第216條、第218條之1 之規定，提起本件
    訴訟，並聲明：被告應連帶給付原告1,573,207 元，及自起
    訴狀繕本送達之翌日起至清償日止，按年息5%計算之利息；
    願供擔保，請准為假執行之宣告。
二、被告則以：
  (一)被告戊○○於本件車禍發生並無過失，其駕駛車輛已盡充分
    注意義務，並無任何違規情事；又被告亞通公司對其受僱人
    戊○○於甄選及平時執行駕駛勤務之監督，已盡相當之注意
    義務，依民法第188條第1項後段規定，其得免除賠償責任。
    原告應就被告戊○○於本件車禍有過失乙節，負舉證證明之
    。
  (二)就原告請求上開賠償數額爭執如下：
    1.車輛修理費：原告提出之車輛工作單為其單方製作，被告
      否認該工作單上所記載之損害為真正。參以本件車禍肇事
      原因，係Ｂ車前先行追撞其前方車輛後，Ｃ車才由後方追
      撞，Ｂ車受損之部分應在後車箱鈑金、後引擎蓋鈑金、副
      水箱速帶、引擎至水箱水管皮帶隋輛，換言之，受損位置
      應為後車體至後防撞保護橫樑前，逾此範圍受損部分，並
      非Ｃ車撞擊所致，故原告前揭主張部分之工資55,200元及
      材料費453,604 元之損害（細目詳見本院卷(二)第87至90頁
      ），不得歸咎於被告負責。又Ｂ車係於88年1 月出廠，迄
      至本件車禍發生之97年2月1日止，已使用9年又1個月，縱
      使Ｂ車有換修零件之必要，應計算其折舊。
    2.不能營業之損失：原告所提出Ｂ車之損益表及營業總收入
      月報表係其單方製作之文書，被告否認該文書內容為真正
      。原告仍應舉證提出其確有因修理車輛及受有不能營業損
      失之證明。
    3.賠償乘客所受損失：Ｂ車乘客吳秀玲於車禍後，已於97年
      7月4日與兩造所承保之富邦產物保險公司達成和解，由該
      公司支付其理賠金計60萬元，吳秀玲並已拋棄對被告戊○○之民事請求權利及撤回對戊○○提起之刑事傷害告訴。
      而乘客溫素玉、劉淑娥、金榮華亦分別自富邦產物保險公
      司受領賠償金各6,430元、900元、9,590 元完訖，原告再
      為此項請求，於法無據，已違反誠信原則。
  (三)爰聲明：原告之訴及假執行之聲請均駁回；如受不利判決，
    願供擔保，請准宣告免為假執行。
三、兩造不爭執之事項：
  (一)被告戊○○為亞通公司受僱之司機，其於上開時地駕駛Ｃ車
    行駛時，撞擊原告所有Ｂ車尾部，造成Ｂ車受損及車內乘客
    受傷。
  (二)本件車禍肇事原因，業經臺灣省桃園縣區車輛行車事故鑑定
    委員會鑑定完畢，並制有鑑定意見書在卷可參（見本院卷(二)
    第11至15頁），惟甲○○不服該鑑定意見而提起覆議，復經
    臺灣省車輛行車事故覆議鑑定委員會作成維持原鑑定單位之
    鑑定意見，此有該會98年8月4日覆議字第0986202838號函附
    卷可按（見本院卷(二)第54頁）。
  (三)原告每月營業毛利率為13.39%，平均每日營業額為2,081 元
    。
四、本件首應審酌為被告戊○○是否有過失？本院認有過失，理
    由如下：
    本件被告否認有過失之情，然本件車禍事故經送請台灣省桃
    園縣區車輛行車事故鑑定委員會鑑定認被告戊○○駕駛營業
    大客車未與前車保持安全距離致追撞原告所有之營業大客車
    ，為肇事主因，原告所有之營業大客車駕駛黃勝華並無過失
    等語，有鑑定意見書一份在卷可稽，經送請台灣省車輛行車
    事故覆議鑑定委員會鑑定，亦採同此見解，有該會98年8月4
    日覆議字第0986202838號函在卷可稽，是被告之抗辯不足採
    信。被告戊○○有過失甚明。
五、、按因故意或過失，不法侵害他人之權利者，負損害賠償責
    任；受僱人因執行職務，不法侵害他人之權利者，由僱用人
    與行為人連帶負損害賠償責任。民法第一百八十四條第一項
    前段、第一百八十八條第一項前段定有明文。本件被告戊○○受僱於被告泰亦膠業股份有限公司，於本件車禍發生時係
    駕駛被告亞通公司之營業大客車運送乘客，為執行職務，因
    被告戊○○之過失致原告受有損害，被告二人應負賠償責任
    。
六、茲就原告請求之各項損害分別審酌如下：
    (一)拖吊費用：
      原告主張其因本件車禍事故致其所有之前揭營業大客車無
      法行駛，而支出拖吊車費用12,600元之情，然為被告所否
      認。經查：本件車禍發生前，原告司機黃勝華駕駛Ｂ車駛
      至肇事現場並突見停於車道上之Ａ車時，旋即緊急煞車，
      惟仍閃避不及而撞擊前方由第三人駕駛之小貨車，造成Ｂ
      車車頭受損之情，為兩造所不爭執，觀諸原告提出之車輛
      工作單維修項目：車頭換新、車頭玻璃骨架製新、前擋玻
      璃更換、雨刷馬達更換、雨刷更換等，可知本件車禍發生
      前，原告所有之營業大客車車頭毀損、前擋風玻璃破裂及
      雨刷損壞，衡諸常情，原告所有之上揭營業大客車於本件
      車禍發生時應無法行駛，是縱使未發生本件系爭車禍，原
      告仍需支出拖吊費用，故原告拖吊費用支出與被告之過失
      行為，無直接因果關係，其此部分之主張自屬無據。
    (二)車輛修理費用：
      原告主張其支出修理費用999,653 元（含工資191,710 元
      、材料費807,942 元）之情，並提出車輛工作單及拆卸相
      片為證。然被告否認工資費用42,600元及零件費用453,60
      4 元，並抗辯應計算折舊等情。經查：原告所提出之車輛
      工作單係其公司之保養廠所出具，拆卸相片亦係原告單方
      面所攝，是否確有如此損害，即有疑義？而原告對被告之
      抗辯亦未提出證據證明確係本件事故所致，是被告抗辯工
      資部分應刪除42,600元，零件部分應扣刪除453,604 元，
      為可採信。惟按依民法第196 條請求賠償物被毀損所減少
      之價額，得以修復費用為估定之標準，但以必要者為限，
      例如修理材料以新品換舊品，應予折舊，是原告此部分修
      理之零件，自應計算折舊。查系爭營業大客車使用已逾9
      年，而依行政院所頒固定資產耐用年數表，營業大客車耐
      用年數為4 年，採用定率遞減法者，其最後１年度之未折
      減餘額以等於成本1/10為合度，所得稅法第54條第3 項復
      有明文規定。系爭營業大客車既已使用逾4 年，參照前揭
      規定，其所餘價值即應以成本1/1 0 為限，故修理所支出
      之零件費用即以35,434元為可採（計算式：零件費用共
      807,942-453,604=354,338 元，354,338 元×1/ 10 ＝
      35,434），加上工資費用149,110 元（191,710-42,600=1
      49,110），是原告可請求之金額為184,544 元。
    (三)因維修致無法使用之營業損失：
      原告主張137,969 元，為然被告所否認第經查：原告主張
      其修車天數為75日，車尾修車日數占總修車日數之88.4%
      ，原告可主張修車費用為354,338 元，其修理日數為37日
      （車尾修車費用為807,942 ×88 .4%=714,221元，可請求
      費用為354,338 ，354,338 ÷71 4,221= 約37），而原告
      一日之營業淨利損失為2,081 元，為兩造所不爭執，是原
      告可請求之金額為76,997元（2,081 ×37）。
    (四)賠償乘客費用：
      原告主張因本件車禍致其乘客受傷，而賠償乘客吳秀玲40
      萬元、溫素玉6,430 元、劉淑娥900 元、金榮華15,655元
      之情，然為被告所否認。經查：原告雖提出溫素玉之收據
      、劉淑娥之醫療費用收據，然溫素玉是否受傷？原告是否
      已給付劉淑娥醫療費用？溫素玉及劉淑娥所受之傷是否因
      本件車禍所致？原告均未舉證以實其說，是原告此部分之
      請求尚屬無據。至於乘客吳秀玲及金榮華部分，均由保險
      公司賠償，依保險法第53條規定，自由保險人取得代位請
      求權，原告亦不得主張。是原告此部分之請求亦屬無據。
    (五)綜上，原告可請求之金額為261,541 元（修車費用184,54
      4 元+營業損失76,997）。
七、從而，原告基於侵權行為損害賠償之法律關係，請求判決被
    告連帶給付261,541 元，及自起訴狀繕本送達翌日（即97年
    7 月15日）起至清償日止，按年息5%計算之利息，為有理由
    ，應予准許。至於逾此部分部分為無理由，應予駁回。本件
    判決應給付之金額未50萬元，應依民事訴訟法第389 條第1
    項第5 款規定，依職權宣告得予假執行。被告陳明願供擔保
    免予假執行，為有理由，爰酌定如主文所示之金額准許之。
    至於原告敗訴部分，其假執行之聲請失所附麗，應併予駁回
    。
八、據上論結，本件原告之訴一部分為有理由，一部分為無理由
    ，爰依民事訴訟法第79條、第85條第2 項、第389 條第1 項
    、第392條第2項，判決如主文。
中    華    民    國    98    年    11     月    30   日
                       民事第一庭法  官  吳爭奇
上為正本係照原本作成。
如對本判決上訴，須於判決送達後20日內向本院提出上訴狀。
中    華    民    國    98    年    12    月    1     日
                                 書記官  黃瓊儀


司法院資訊處製作；財團法人民間司法改革基金會備份。
